【裁判字號】    99,聲判,7
【裁判日期】    990528
【裁判案由】    聲請交付審判
【裁判全文】
臺灣臺南地方法院刑事裁定               99年度聲判字第7號
聲  請  人  甲○○
代  理  人  裘佩恩律師
被      告  乙○○
上列聲請人因告訴被告涉犯偽造文書等案件，不服臺灣高等法院
臺南分院檢察署檢察長駁回再議之處分（99年度上聲議字第131
號），聲請交付審判，本院裁定如下：
    主  文
聲請駁回。
    理  由
一、按告訴人不服上級法院檢察署檢察長或檢察總長認再議為無
    理由而駁回之處分者，得於接受處分書後十日內委任律師提
    出理由狀，向該管第一審法院聲請交付審判；法院認為交付
    審判之聲請不合法或無理由者，應駁回之，刑事訴訟法第二
    百五十八條之一、第二百五十八條之三第二項前段，分別定
    有明文。
二、本件聲請人甲○○以被告乙○○涉犯偽造文書等罪，向臺灣
    臺南地方法院檢察署檢察官提出告訴，經該檢察署檢察官於
    民國九十八年十二月二十三日以九十八年度偵字第五○○六
    號為不起訴處分後，聲請人不服聲請再議，經臺灣高等法院
    臺南分院檢察署檢察長於九十九年一月二十七日以九十九年
    度上聲議字第一三一號認再議為無理由而駁回再議，該再議
    駁回之處分書於同年月二十九日由聲請人收受在案等情，業
    經本院依職權調取前揭卷宗核閱無誤，聲請人於同年二月八
    日委任律師為代理人，向本院聲請交付審判，是聲請人本件
    交付審判之聲請，程序上尚無不合，合先敘明。
三、聲請交付審判意旨略以：
(一)按檢察官依偵查所得之證據，足認被告有犯罪嫌疑者，應提
    起公訴，刑事訴訟法第二百五十一條第一項定有明文。所謂
    「足夠之犯罪嫌疑」，係指偵查所得的事證，被告之犯行「
    很可能獲致有罪判決」而言，此一起訴與否的判斷標準，與
    法院審理後為有罪裁判與否的證據證明力要求基準，並不完
    全相當。
(二)被告與聲請人同為邁吉爾國際顧問有限公司（下簡稱邁吉爾
    公司）之實際出資股東，然公司之營運有其既定流程，非具
    出資股東身份即得恣意妄為。聲請人已說明邁吉爾公司之印
    鑑大小章都是由其本人保管並使用，有關公司工商登記之相
    關事項，皆是聲請人親自蓋章，並交予長期配合之祥業會計
    師事務所處理，被告及公司員工對此知之甚詳。是以本件變
    更營業項目等事項交由張惠綺辦理，已不尋常，復以公司大
    小印鑑並未遺失，被告明知此卻謊報原印鑑遺失，再據以申
    請變更印鑑形式，以利其向經濟部申辦邁吉爾公司遷址、股
    東變更、修改章程，在在侵害聲請人對公司之經營權，被告
    所為確已該當刑法第二百十條偽造文書罪。
(三)被告業於庭訊時承認「邁吉爾國際顧問有限公司股東同意書
    」中聲請人之姓名為被告所簽，已該當刑法第二百十條偽造
    他人文書構成要件，並不因聲請人是否出席邁吉爾公司九十
    七年一月二十一日喬遷典禮而有不同。檢察官逕以邁吉爾公
    司與磐舍公司確有共同具名發出喬遷邀請函、聲請人亦有到
    場參與，乃聲請人事後同意公司遷址之表彰，而認被告未有
    偽造文書之犯行，此認定誤將民事表見代理、無權代理之概
    念用於刑事判斷上，顯有認事用法之違誤，與法相悖。
(四)聲請人已說明被告未經其同意，將邁吉爾公司使用之物品遷
    移至他處，並逕自終止邁吉爾公司原辦公室址之租約，聲請
    人為免公司業務突然終止影響員工及客戶權益，不得不與被
    告新設立之磐舍藝術顧問有限公司分租共用，並爭取時間尋
    求相應對策。然聲請人業已喪失辦公室環境安穩此經營公司
    重要因素，除須應付被告提出不平等之共用辦公室規則，尚
    面臨隨時會被掃地出門之窘境。被告於拋棄其邁吉爾公司股
    份後，尚利用其對共用辦公室內物品之絕對支配力，竊取聲
    請人公司電腦或檔案內客戶資料、訊息等商業機密，並隨意
    使用邁吉爾公司辦公設備、3C產品，甚至磐舍公司對外名片
    聯絡電話、傳真及電子信箱帳號等，皆在未經同意之情況下
    ，盜用邁吉爾公司之號碼、電子信箱帳號，上開行為使聲請
    人公司承受各種顯在或隱形之虧損，此點公司員工皆可作證
    證明之。然檢察官對此確切事證，置令不理，亦未再傳訊邁
    吉爾公司負責相關業務之員工，釐清上情，已有調查證據未
    周之違誤。
(五)被告於拋棄其邁吉爾公司股份後，對聲請人謊稱出國期間，
    意圖自己不法之所有，利用晚間無人上班之時，竊取邁吉爾
    公司辦公室物品，冰箱、微波爐、電腦資料、教材資料等，
    逕自搬遷至不明處所，有辦公大樓錄影帶及大樓管理員及住
    戶等為證，被告此行為涉犯竊盜等罪甚明。邁吉爾公司內之
    物品，當屬邁吉爾公司所有，被告既已拋棄其於公司內之股
    份，則除非被告能證明上開物品為其私人所有，否則其對公
    司物品亦無任何處分權限。再議處分書竟以聲請人未能證明
    上開物品為其所有，或被告確有另移他處並佔為己有，而認
    被告竊盜、侵占等罪嫌不足，顯有認事用法之違誤。檢察官
    未調查聲請人所述之辦公大樓錄影帶或傳管理員作證，其調
    查證據，顯然未盡詳實。
(六)綜上，本件既有上述各該證據足以合理懷疑被告確有偽造文
    書等之嫌疑，亦尚有聲請人所指之不利於被告之事證應為調
    查，則原不起訴處分即有未洽應准許本件交付審判之聲請云
    云。
四、按九十一年二月八日修正公布之刑事訴訟法，仿德國刑事訴
    訟法強制起訴程序之設計，新增第二百五十八條之一至之四
    所規定之「交付審判制度」，其主要目的在建立檢察官處分
    權限之外部監督機制。然為避免法官權限之過度擴張，因而
    壓縮檢察官之控訴權限，甚至形成法官兼任檢審角色之「新
    糾問制」，法院對於聲請交付審判案件之審查，應限於檢察
    官不起訴處分是否違法。質言之，如檢察官係依據刑事訴訟
    法第二百五十二條規定予以不起訴處分者，應審查該處分是
    否符合該條各款之規定；若係依據同法第二百五十三條規定
    為不起訴處分者，則應審查該處分是否有裁量逾越或裁量濫
    用之情形，亦即，法院於審理交付審判之聲請有無理由時，
    其調查證據範圍，應以偵查中曾顯現之證據為限，不可就告
    訴人新提出之證據再為調查，亦不可蒐集偵查卷以外之證據
    ，又除認為告訴人所指摘不利於被告之事證未經檢察機關詳
    為調查或斟酌，或不起訴處分書所載理由違背經驗法則、論
    理法則或其他證據法則，否則，不宜率予交付審判。至於檢
    察官據以不起訴處分之「基礎事實」，則非法院應行介入審
    查之對象，蓋法院裁定交付審判之前提，乃該案件已經跨越
    起訴門檻，亦即符合刑事訴訟法第二百五十一條第一項規定
    「足認被告有犯罪嫌疑」檢察官應提起公訴之情形，縱或法
    院對於檢察官所認定之事實有不同判斷，惟該案件必須繼續
    偵查始能判斷應否起訴者，法院仍應依據現行第二百五十八
    條之三第二項前段，以聲請無理由裁定駁回。
五、本院查：
(一)按犯罪事實應依證據認定之，無證據不得認定犯罪事實，刑
    事訴訟法第一百五十四條第二項定有明文。再事實之認定，
    應憑證據，如未能發現相當證據，或證據不足以證明，自不
    能以推測或擬制之方法，為裁判基礎；而認定犯罪事實所憑
    之證據，雖不以直接證據為限，間接證據亦包括在內，然而
    無論是直接或間接證據，其為訴訟上之證明，須於通常一般
    人均不致有所懷疑，而得確信為真實之程度者，始得據為有
    罪之認定（最高法院二十九年上字第三一○五號、三十年上
    字第八一六號、四十年臺上字第八六號及七十六年臺上字第
    四九八六號判例意旨參照）。
(二)本件聲請人甲○○告訴被告乙○○涉有偽造文書、侵占及竊
    盜等罪嫌，無非以邁吉爾公司之印鑑並未遺失，係由聲請人
    保管使用，被告卻謊報公司印鑑遺失，並偽造聲請人之簽名
    於「印鑑遺失切結書」，據以向經濟部申請變更公司大小章
    ，進而向經濟部辦理公司遷址、股東變更、修改章程；且利
    用未經聲請人同意而逕將邁吉爾公司物品遷移他處之機會，
    侵占及竊取邁吉爾公司之辦公室設備等為其主要論據。被告
    於原檢察官偵查中則堅決否認上開犯行，辯稱：伊於九十六
    年十月在辦理公司變更登記前就跟聲請人講過此事，且九十
    六年十一月委託伊與聲請人共同認識的學生張惠綺辦理時，
    也有跟聲請人講；公司遷移變更，伊並沒有從中得到好處，
    且辦理公司變更事項之費用是由公司支付；至於印鑑部分伊
    並沒有去申請變更，後來伊有問張惠綺，張惠綺說是聲請人
    請她去辦理的等語（見九十八年四月二十日、同年一月十九
    日偵訊筆錄）。
(三)經本院核閱原臺灣臺南地方法院檢察署九十八年度偵字第五
    ○○六號不起訴處分書及臺灣高等法院臺南分院檢察署九十
    九年度上聲議字第一三一號處分書結果，上開處分書已分別
    就：1.證人張惠綺於偵查中證稱伊與被告、聲請人均認識很
    久，卷內邁吉爾公司之印鑑遺失切結書、變更股權之股東同
    意書、變更登記申請書、解散同意書等文件，均係聲請人、
    被告委託伊辦理，聲請人全部知情，尤其在變更營業項目部
    分，因為聲請人比較清楚，都是聲請人與伊單向聯繫，上開
    文件辦理均於九十六年十二月十二日辦理，股東同意書上陳
    素杏、毛義雄、毛李麗珠之簽名，伊不知何人所為，被告拿
    給伊時，即有上開簽名，然股東同意書所記載事項，聲請人
    均知情並與伊事先確認過，至於邁吉爾公司由十二樓遷至十
    一樓之事，聲請人當時有邀請伊參加落成，惟伊有事並未前
    往等語，其證述內容與被告上開所辯均相符合；2.聲請人自
    承邁吉爾公司實為被告與聲請人出資成立之公司，其他股東
    僅為掛名股東，參以邁吉爾公司與磐舍公司於九十七年一月
    二十一日，確有共同具名發出喬遷邀請函，有邀請函一紙及
    喬遷時所拍攝之現場照片十餘幀在卷可參，益證被告所辯屬
    實；3.另聲請人指訴被告將邁吉爾公司使用之物品占為己有
    ，然此部分除聲請人片面指訴外，無其他證據可資證明確有
    其物並為聲請人所有，或被告確有另移他處並佔為己有，自
    不能僅憑聲請人之片面指訴，逕認被告涉有竊盜、侵占罪嫌
    ；4.至聲請人主張未同意將邁吉爾公司遷移至十一樓，仍欲
    將邁吉爾公司移回十二樓之二，故請求傳訊代書李淑芬以資
    證明聲請人確曾向該十二樓之二之屋主購買房屋未果一事，
    因證人李淑芬僅能證明聲請人確有購買十二樓之二房屋未果
    一事，無從證明聲請人是否同意遷移，自無傳訊之必要等情
    ，均已一一敘明在案。本院審酌辦理邁吉爾公司系爭變更事
    項登記之證人張惠綺於偵查中確曾結證稱：邁吉爾公司變更
    公司事項，是聲請人請伊過去辦理，聲請人、被告都有指示
    伊辦理公司變更事項，約是在九十六年底；印鑑變更部分也
    是他們交給伊辦理等語明確（見九十八年三月四日偵訊筆錄
    ），與被告所辯互核一致；又聲請人雖一再指訴卷附之印鑑
    遺失切結書上聲請人之簽名為被告偽造，然此部分業據被告
    否認，而依證人張惠綺之證詞，亦無從認定該份印鑑遺失切
    結書上聲請人之簽名確為被告所簽；反之，證人張惠綺甚至
    證稱印鑑變更部分亦是聲請人與被告交由伊辦理等情明確，
    且證人張惠綺僅係受委任辦理前開事務之人，又同為聲請人
    與被告之學生，難認其有迴護被告之動機存在，其證詞應堪
    採信。從而，在無其他積極證據證明上開變更事項確係被告
    在未經聲請人同意擅自委由證人張惠綺辦理，則依罪證有疑
    ，利於被告之證據法則，自不得遽為不利被告之認定，堪認
    原處分書之上開認定，確係綜合證人張惠綺之證詞與被告之
    辯解為判斷，並佐以卷內書證資料為據，其採證之方式、論
    理之原則，尚無悖於一般論理法則與經驗法則之處。另聲請
    人雖指稱被告另利用未經聲請人同意而逕將邁吉爾公司物品
    遷移他處之機會，侵占及竊取邁吉爾公司之辦公室設備之犯
    行，然邁吉爾公司由十二樓之二搬遷至十一樓之時間為九十
    七年一月間，詎聲請人於發現邁吉爾公司財物遺失後，並未
    立即報警處理，而遲至九十七年九月始提出本件告訴，且聲
    請人復未提出邁吉爾公司確有遺失上開物品，及各該物品之
    所有權確屬聲請人所有之相關證明，自難憑依聲請人之指訴
    ，遽認被告涉有此部分罪嫌。又聲請人於偵查中主張其未同
    意遷移，故於開幕酒會後，仍堅持將公司搬回十二樓之二，
    甚至向十二樓之二屋主進行購買該房屋事宜，可證明聲請人
    完全無意在十一樓營業，並請求傳訊代書李叔芬作證，經檢
    察官傳訊證人李叔芬到庭後，其亦結證稱：說要買十二樓之
    事是被告向伊說的，但被告是受聲請人之託，後來因故沒有
    達成買賣，從十二樓搬到十一樓之過程，伊認為是平和的；
    當時被告與聲請人相處融洽，過程沒有發現雙方不合等語（
    見九十八年八月十三日偵訊筆錄），則由證人李叔芳上開證
    述內容，亦無從認定聲請人確實未同意將邁吉爾公司之辦公
    室遷移至十一樓甚明。是本件原檢察官之處分並無不當，聲
    請人仍執前詞，指摘原處分不當，並無理由。
(四)另檢察官於偵查中是否依告訴人之聲請調查證據，係屬檢察
    官之職權，而法院依刑事訴訟法第二百五十八條之三第三項
    為交付審判准否之裁定前，所得為必要之調查，既僅以偵查
    中曾顯現之證據為限，非得就告訴人新指出之證據再為調查
    ，亦不可蒐集偵查卷以外之證據，已如前述；則聲請人主張
    檢察官並未調查聲請人所述之辦公大樓錄影帶或傳訊邁吉爾
    公司負責相關業務之員工及大樓管理員作證等事項，既均非
    屬偵查中曾顯示之事實及證據，揆之前揭說明，此部分之證
    據顯不在本院審酌之範圍內，本院自無從加以認定。況原偵
    查程序是否應傳訊上開證人或為上開事項之查證，本得由檢
    察官於偵查中斟酌有無必要而斷，倘依原有之卷證資料已足
    判斷，自無就聲請人主張之調查事項逐一調查之必要；本案
    檢察官依原有之卷證資料，既已足做出前述未違背經驗法則
    或論理法則之各項判斷，自難僅以檢察官未傳訊邁吉爾公司
    員工及大樓管理員，或未調查聲請人所述之辦公大樓錄影帶
    ，即認原處分有調查未盡之違法。
六、綜上所述，本件檢察機關依據偵查結果，認為被告所涉之偽
    造文書、侵占及竊盜等罪嫌，犯罪嫌疑不足，因而依刑事訴
    訟法第二百五十二條第十款為不起訴處分及同法第二百五十
    八條前段駁回再議聲請，於事實調查程序及相關事證之評價
    認定，於法均無不合，復無違背經驗法則或論理法則之情事
    ，聲請人仍以檢察官已為論斷之事項，再事爭執，並不足採
    ；至聲請人新指出之應調查之證據，則不在本院審理交付審
    判之救濟範圍內。且本院依職權調閱全卷審核結果，亦認依
    現有證據所能證明被告所涉嫌疑，尚不足以跨越起訴門檻，
    是本案亦未存有應起訴之犯罪事實及理由，聲請人猶執前詞
    ，聲請交付審判，其聲請為無理由，應予駁回。
七、依刑事訴訟法第二百五十八條之三第二項前段，裁定如主文
    。
中    華    民    國    99    年    5     月    28    日
                  刑事第十四庭  審判長法  官  陳金虎
                                      法  官  周紹武
                                      法  官  孫淑玉
以上正本證明與原本無異。
不得抗告。
                                      書記官  方秀貞
中    華    民    國    99    年    5     月    28    日

司法院資訊處製作；財團法人民間司法改革基金會備份。
